【裁判字號】    99,聲判,97
【裁判日期】    991116
【裁判案由】    聲請交付審判
【裁判全文】
臺灣高雄地方法院刑事裁定              99年度聲判字第97號
聲請人即
告  訴  人  乙○○
代  理  人  徐豐益律師
被      告  丙○○
            甲○○
上列聲請人因告訴被告涉犯偽造文書等案件，不服臺灣高等法院
高雄分院檢察署檢察長駁回再議之處分（99年上聲議字第1462號
），聲請交付審判，本院裁定如下：
    主  文
聲請駁回。
    理  由
一、聲請意旨略以：被告丙○○與被告甲○○為父子關係，聲請
    人即告訴人乙○○與被告丙○○為兄弟關係，聲請人之父蔡
    成海於民國96年8 月30日死亡，被告丙○○向告訴人及另五
    位姊妹稱需其等之身分證以便將蔡成海之存款領出，2 日後
    被告丙○○即歸還身分證予乙○○，詎料於99年3 月間告訴
    人始知蔡成海名下之高雄市○○區○○街118 號房地（含建
    築物所在之坐落高雄市○○區○○段2 小段65號土地，下稱
    系爭房地），已於97年2 月26日，被以買賣名義移轉登記至
    被告甲○○名下，被告丙○○、甲○○顯然霸佔聲請人母親
    蔡謝來于之系爭房地，且(1)被告既稱交易過程有錄音錄影，
    自應勘驗此錄音錄影資料，(2)經98年度雄院民認溪字第0107
    號公證之切結書（下稱系爭切結書），係其在急於交付他人
    車禍賠償金不得已情形下所簽署，當時未曾閱讀切結書內容
    ，此有公證人可資證明，(3)告訴人五姊蔡麗招亦為母親蔡謝
    來于之繼承人，可資證明其並未拋棄繼承，(4)聲請人父親蔡
    成海申設於高雄市第三信用合作社、高雄市農會，母親蔡謝
    來于申設於高雄市第三信用合作社武廟分社、三民分社之帳
    戶，亦在被告2 人偽簽下盜領存款，足見被告2 人確有偽造
    文書犯行，檢察官以蔡麗卿、蔡麗華所證，及系爭切結書之
    簽署，認系爭房地之移轉業經聲請人同意，因認被告2 人未
    涉刑法第210 條偽造文書、第335 條侵占罪嫌，而為不起訴
    處分，聲請人聲請再議後臺灣高等法院高雄分院檢察長駁回
    再議之聲請，均有違誤，聲請裁定交付審判等語。
二、按依刑事訴訟法第258 條之1 規定，告訴人得向法院聲請交
    付審判，此係對於檢察官不起訴或緩起訴裁量權制衡之外部
    監督機制，法院僅就檢察官所為不起訴或緩起訴之處分是否
    正確加以審查，以防止檢察機關濫權，非在檢察官偵查之外
    ，另應加以更為縝密之調查，是依同法第258 條第3 項規定
    ，法院審查聲請交付審判案件時所得為必要之調查，其調查
    證據之範圍，自應以偵查中曾顯現之證據為限，不得就告訴
    人新提出之證據再為調查，亦不得蒐集偵查卷以外之證據，
    即法院就聲請交付審判案件之審查，係以告訴人所指摘不利
    被告之事證是否經檢察機關詳為調查斟酌，或不起訴處分書
    所載理由有無違背經驗法則、論理法則及證據法則為限，如
    依上方式審查後，難認不起訴、緩起訴之處分有何不合，自
    應駁回交付審判之聲請。另因法院裁定交付審判，即如檢察
    官提起公訴，則法院裁定交付審判之前提，必依偵查卷內所
    存及依刑事訴訟法第258 條第3 項所調查之證據，已跨越同
    法第251 條第1 項所規定，足認被告有犯罪嫌疑之起訴門檻
    ，法院始應為交付審判之裁定，否則縱認檢察官所認定之事
    實有所不合，但因法院不得加以調查，無法確認犯罪嫌疑已
    跨越起訴門檻，自仍應依同法第258 條之3 第2 項前段規定
    ，以無理由而裁定駁回交付審判之聲請。
三、本件檢察官係以：被告丙○○、甲○○固坦承系爭房地係移
    轉登記至被告甲○○名下，但被告丙○○辯稱略以：伊父親
    蔡成海於96年8 月30日過世，母親蔡謝來于於97年12月15日
    過世，父親過世後，當時大家同意遺產都給母親，而系爭房
    地移轉予被告甲○○是母親生前交代的，被告甲○○是一半
    用贈與，一半用買賣的，伊沒有拿大家的身分證去辦移轉登
    記，現金沒有分配給聲請人，係因為聲請人已經拿過父母很
    多錢，且聲請人已在切結書上簽名同意等語；被告甲○○則
    辯稱略以：系爭房地確實是向奶奶蔡謝來于買的，但是過程
    及資金給付都是伊父親丙○○處理的等語。經查：
  (一)系爭房地係蔡謝來于所有，且於97年1 月31日以贈與及買賣
    方式移轉登記予甲○○之事實，有財政部高雄市國稅局函及
    所附蔡成海之遺產稅申報書、遺產稅核定通知書及遺產清冊
    各1 份、高雄市政府地政處三民地政事務所函及所附系爭房
    地移轉登記之土地登記申請書、土地及買賣所有權移轉契約
    書、印鑑證明書等、契稅繳款書、戶口名簿影本、門牌證明
    書、贈與稅繳清證明書及土地所有權狀、建築物改良物所有
    權狀等各1 份附卷可稽（詳偵查卷第13至38頁），另依被告
    丙○○提出經公證之蔡謝來于同意將系爭房地移轉予被告甲○○之同意書（下稱系爭同意書，詳偵查卷第53至56頁）、
    聲請人同意收受新台幣（下同）139 萬元後，對於父母含系
    爭房地在內之遺產均不得再予主張之系爭切結書（詳偵查卷
    第58至60頁）所示，認被告2 人所辯非無所據，聲請人指述
    被告2 人以偽造文書及侵占方式將系爭房地移轉登記於甲○○名下，顯與事實不符。
  (二)聲請人前於99年3 月25日偵查中陳稱父親蔡成海於生前曾稱
    要將系爭房地給伊，並稱姊姊們都知道云云，然於99年5 月
    10日偵查中改稱是媽媽蔡謝來于生前所稱，當時是媽媽的一
    位朋友當時在場云云，前後陳述有重大瑕疵，尚難驟信為真
    實。況證人即聲請人及被告蔡文福之姊妹蔡麗卿證稱略以：
    有簽拋棄繼承的文件等語；莊蔡麗華則證稱略以：伊曾在爸
    媽生前聽他們說過乙○○花他們很多錢，三民區的房地（指
    系爭房地）是他們的老本，將來要放神主牌的，要交給老大
    丙○○守住，不能讓乙○○毀掉，而蔡成海剛過世的時候，
    丙○○有提議說拿50萬元給這些拋棄繼承的姊妹分，但蔡麗
    卿和蔡冊都沒有拿，她們的份也是被乙○○拿走等語，有筆
    錄附卷可稽（詳偵查卷第43至46頁）。據此可見聲請人之指
    述尚屬片面，且無相關事證可佐，自難採信。
  (三)聲請人自承曾在系爭切結書簽名，有筆錄附卷可按（詳偵查
    卷第47頁），而依該切結書之記載，聲請人於98年3 月17日
    前已取得其兄即被告丙○○給予之139 萬元，並同意將蔡謝
    來于所有之系爭房地以贈與方式移轉予被告甲○○，顯見聲
    請人事先已與被告丙○○協議如何就父母親之遺產（包含現
    金與系爭房地）作分配，是不論現金部分係以之前聲請人取
    得之金額計算或另行給予，亦不論房地係以買賣或贈與方式
    移轉登記予被告甲○○，均應認聲請人業已事先同意，聲請
    人既已事先同意，卻於事後再行爭執被告等涉嫌偽造文書與
    侵占，所指顯無可採。
    因認被告2 人所為查無偽造文書或侵占之犯罪嫌疑，亦無涉
    其他犯罪，是應認其等罪嫌不足，至聲請人另主張傳喚其與
    被告丙○○之姊妹蔡麗招以證明其曾將身分證交予被告丙○○一情，顯與本案犯罪事實無關，亦不影響本件事實之認定
    ，是無另行傳喚及調查之必要。經核，檢察官上開認事用法
    均無違誤，且本件事證已臻明確，蔡謝來于同意將系爭房地
    移轉登記予被告甲○○之事實，已有經公證之系爭同意書可
    資證明，自無需再就同意過程之錄音錄影為勘驗，又系爭房
    地係由蔡謝來于直接移轉登記予被告甲○○，非由其他繼承
    人拋棄繼承後，再由被告甲○○獨自繼承登記，是亦無調查
    蔡麗招有無拋棄繼承之必要，另系爭切結書之內容，業經聲
    請人於公證人面前為陳述，此有公證書附卷可稽（詳偵查卷
    第53頁），堪認聲請人確已放棄對父母遺產之分配，聲請意
    旨所稱未閱讀切結書內容，尚無可採，至是否因急於交付車
    禍賠償金而為系爭切結書之簽署，核屬簽署動機問題，尚與
    有無簽署之真意無關，再者，聲請人既已放棄遺產之分配，
    則其父蔡成海、母蔡謝來于之上開金融機構帳戶存款，即與
    聲請人無涉，且核本件偵查全部卷證，並未發現聲請人於偵
    查中曾提出上開金融機構帳戶存款有何不法事證應予調查之
    聲請，亦未見該存款有何涉嫌不法之徵兆或相關調查資料，
    而依上所述，法院就聲請交付審判案件之審查，係以告訴人
    所指摘不利被告之事證是否經檢察機關詳為調查斟酌，或不
    起訴處分書所載理由有無違背經驗法則、論理法則及證據法
    則為限，非在檢察官偵查之外，另應加以更為縝密之調查，
    是本院自無就上開金融帳戶存款再予調查之必要，檢察官就
    此為不起訴處分，並無不當，聲請意旨認上開金融帳戶存款
    在被告2 人偽簽下被盜領，亦無可採。從而本件檢察官為不
    起訴處分，臺灣高等法院高雄分院檢察長駁回再議之聲請，
    核與經驗法則、論理法則及證據法則均無違背，且如上所述
    ，法院不得蒐集偵查卷以外之證據，則本件交付審判之聲請
    為無理由，所請自應裁定予以駁回。
四、依刑事訴訟法第258條之3 第2 項前段，裁定如主文。
中    華    民    國    99    年    11    月    16    日
                刑事第六庭審判長法  官  李璧君
                                法  官  曾鈴
                                法  官  鄭峻明
以上正本證明與原本無異。
不得抗告。
中    華    民    國    99    年    11    月    16    日
                                書記官  吳韻芳

司法院資訊處製作；財團法人民間司法改革基金會備份。
